臺灣宜蘭地方法院民事判決　　　　　　　　94年度訴字第74號
原　　　告　乙○○
訴訟代理人　黃豪志律師
被　　　告　丙○○
　　　　　　　　　　　56號
訴訟代理人　張致祥律師
複代理人　　甲○○
上列當事人間因原告提起附帶民事訴訟，請求侵權行為損害賠償
事件，經刑事庭裁定移來，本院於94年8月2日言詞辯論終結，判
決如下：
    主  文
被告應給付原告新臺幣拾陸萬伍仟伍佰元，及自民國九十四年二
月四日起至清償日止，按年息百分之五計算之利息。
原告其餘之訴駁回。
訴訟費用由被告負擔五分之一，餘由原告負擔。
本判決第一項於原告以新臺幣伍萬伍仟元供擔保後，得假執行。
原告其餘假執行之聲請駁回。
    事實及理由
一、按訴狀送達後，原告不得將原訴變更或追加他訴，但減縮應
    受判決事項之聲明者，不在此限。被告於訴之變更或追加無
    異議而為本案言詞辯論者，視為同意變更或追加，民事訴訟
    法第255條第1項第3款、第2項均分別定有明文。本件原告原
    起訴聲明第1項為：被告應給付原告新臺幣（下同）1,005,
    500元，及自起訴狀繕本送達翌日起至清償日止，按年息百
    分之五計算之利息。嗣於本院審理中具狀撤回汽車毀損修理
    費用55,00元，又基於同一原因事實關係再予追加，致訴之
    聲明第1項與原起訴狀聲明第1項相同，惟被告就此並未抗辯
    ，是原告前揭減縮及追加聲明於法並無不合，應予准許。
二、原告主張略以：
（一）原告與被告為夫妻關係，被告於民國93年8月15日晚間10
      時30分許，偕同友人即證人劉進宜前往原告住處欲探訪其
      與前妻所生之女即證人莊春蘭，於抵達該處後，在上址前
      之晒穀場與證人莊春蘭發生口角，被告毆打證人莊春蘭頭
      部二下（此部分未據證人莊春蘭提出告訴）後，旋即為在
      場之原告與原告之子即證人丁○○勸阻，詎被告在盛怒之
      下，基於毀損之犯意，拿取地上石頭丟擲原告所有之車牌
      號碼G3─8363號自用小客車，致該車之後側擋風玻璃破裂
      損壞，足以生損害於原告。嗣被告仍心有未甘，欲往原告
      住處附近路邊樹下蒐尋更大之石塊丟擲，原告旋即尾隨在
      後欲阻止被告，被告見狀又基於傷害之犯意，在原告住處
      附近路邊，徒手毆打原告頭部三下，且將原告頭部壓制於
      路邊水溝旁之水泥地上，嗣因丁○○聽聞原告呼救聲前來
      搭救才放手，因此致原告掉落水溝內受有頭部外傷、胸部
      挫傷之傷害。原告就此已對被告提出傷害及毀損之刑事告
      訴，並經臺灣宜蘭地方法院檢察署檢察官以93年度偵字第
      3372號提起公訴，復經本院刑事庭以93年度易字第481 號
      判決有罪確定，雖被告不服提起上訴，惟亦經臺灣高等法
      院以94年度上易字第422號判決上訴駁回，被告涉有傷害
      及毀損罪行確定。
（二）按因故意或過失不法侵害他人權利者，負損害賠償責任，
      另不法侵害他人之身體、健康者，被害人雖非財產上之損
      害，亦得請求賠償相當之金額，民法第184條第1項及第19
      5條分別定有明文。被告毀損原告之汽車，致原告花費修
      理費用新臺幣（下同）5,500元，原告自得依侵權行為損
      害賠償請求權請求被告賠償。另被告多年酗酒，衍生家庭
      暴力問題，並常惡意騷擾原告，甚至毆打傷害原告，原告
      身心受創甚鉅，且被告犯後毫無悔意，態度惡劣，為此併
      依侵權行為損害賠償請求權請求被告賠償1,000,000元之
      精神慰撫金等語，並據此聲明：（1）被告應給付原告1,
      005,500元，及自起訴狀繕本送達被告翌日起至清償日止
      ，按年息百分之五計算之利息。（2）訴訟費用由被告負
      擔。（3）願供擔保請准宣告假執行。
二、被告答辯則以：
（一）原告雖主張遭被告毆打後掉落U型水泥製排水溝而造成傷
      害云云，然原告全身並無任何傷害，驗傷診斷書中僅記載
      ：「痛、無瘀傷」，表示並無法看出原告受有何種傷害，
      而原告之疼痛是否出於虛偽，不得而知，縱原告身體有所
      疼痛，但造成身體疼痛之原因甚多，不足以證明該疼痛係
      被告傷害所致。又案發當時時值夏日，原告身著短袖衣物
      ，身高不及150公分，是否能由被告以將頭按壓入長、寬
      皆71公分之水泥製排水溝內，而人在岸上之姿態，已有所
      疑問，如原告確實掉入水溝中，豈有全身無任何淤傷之情
      形。另原告雖提出蹲坐於溝渠之照片，主張被告將蹲坐於
      溝渠旁之原告頭部按入溝渠中浸濕，但以溝渠之高度而言
      ，根本不可能。況事發時間為晚間10時30分許，鄉○○路
      毫無燈光，根本無法看清溝渠，如在溝渠旁發生事故，原
      告何以全身無傷。又原告主張當時係為維護證人莊春蘭而
      遭被告毆打，然證人莊春蘭自承於庭院中被打，庭院至溝
      渠相距100公尺，原告豈有不同地點護衛之情。原告既主
      張被告係攻擊一方，豈有攻擊者退到門外溝渠再傷害原告
      之理，顯見原告主張不實，被告並無傷害原告之行為。惟
      退步言之，如認被告確有傷害行為，原告亦僅感到身體疼
      痛，並無重大傷害，原告請求之精神慰撫金金額亦屬過高
      。
（二）另原告固主張被告以石頭毀損原告所有之G3-8363號自用
      小客車後方擋風玻璃云云，惟該擋風玻璃為強化玻璃，破
      損兩個比拳頭還大之洞，破洞均屬三角形，但玻璃並未碎
      散，顯然有違常情。蓋如欲擊穿玻璃，而不擊碎玻璃，需
      攻擊之速度甚快，否則依經驗法則，僅能擊碎玻璃裂開而
      已，無法擊穿，然依照片所示之孔洞直徑而論，顯然擊中
      玻璃的物體甚巨，如為石頭，必然甚為沈重，如依原告及
      丁○○所言，被告係於樹下撿拾石頭丟擲，則樹木距離該
      車輛超過20公尺以上之遠，縱為奧運國手，亦難認有能力
      以高速穿擊車輛玻璃，且車身未扭曲變形，亦無其他毀損
      之處，如係細石，何以能形成如此巨大之兩個洞孔，又如
      以細石丟擊，何以細石僅擊中擋風玻璃而不及車身，且擋
      風玻璃被石頭擊穿之破裂方式並非以同心圓方式作發散式
      破裂，均有違常情，顯係原告或丁○○自行以鈍器或鐵鎚
      擊破，以誣陷被告達成其離婚目的。況證人莊春蘭於刑事
      案件審理中證稱：被告站在樹下兩隻手丟，原告則表示被
      告站在樹下一手丟擲，一手抱兩個石頭，另證人丁○○則
      證稱被告站在車後丟擲，顯見證人莊春蘭、丁○○及原告
      就被告丟擲石頭之情形描述不同，亦可證原告與證人所言
      均不實在，被告並無毀損原告車輛之行為。又證人丁○○
      於刑事案件審理證稱當時原告身上有掛照相機，被水淹後
      不能使用，但底片有洗出來等語，則證人丁○○應將被毀
      損之照相機及底片提出為證。另證人莊春蘭於原告與被告
      離婚案件中不否認其兄莊錫賓證稱莊春蘭欲殺害被告之證
      詞，則莊春蘭之品行與供詞之真實性，即有可疑，證人莊
      春蘭為被告之女，何以兩造離婚分家後竟與原告同住，迥
      異常情，益證證人莊春蘭之證詞不可採信等語，並據此聲
      明：（1）原告之訴及假執行之聲請均駁回。（2）訴訟費
      用由原告負擔。
三、兩造不爭執之事實：
（一）原告與被告為夫妻，證人丁○○為原告與前夫之子，證人
      莊春蘭為被告與前妻之女，證人丁○○及莊春蘭均與原告
      同住，而車牌號碼G3─8363號之自用小客車，為原告所有
      ，此為兩造所不爭執，均堪信為真實。
（二）原告就被告前揭於93年8月15日所為之傷害及毀損行為，
      向臺灣宜蘭地方法院檢察署檢察官提出告訴，經該署檢察
      官以93年度偵字第3372號提起公訴，復經本院刑事庭於94
      年2月5日以93年度易字第481號判決被告傷害人之身體，
      處拘役30日；另毀壞自用小客車後擋風玻璃，足以生損害
      於他人，處拘役30日，應執行拘役40日。嗣被告不服，提
      起上訴，又經臺灣高等法院於94年5月4日以94年度上易字
      第422號判決上訴駁回確定，此經本院依職權調閱前揭卷
      宗核閱屬實，並有判決各1件附卷可稽。
四、本件之爭點及法院得心證之理由：
    原告主張被告涉有前揭傷害及毀損之事實，依據侵權行為損
    害賠償請求權請求被告賠償汽車毀損修理費用及精神慰撫金
    ，被告則以前詞置辯。是本件經本院偕同兩造整理後，確認
    本件之爭點為：（一）被告是否傷害原告？（二）被告是否
    毀損原告所有之車牌號碼G3-8363號自用小客車？（三）原
    告請求被告賠償汽車毀損修理費用及精神慰撫金，有無理由
    ？金額為何適當？茲分別審酌如下：
（一）被告是否傷害原告？
      本件原告主張被告傷害及毀損之事實，業據原告於刑事案
      件警詢、偵查、審理及本院審理中指訴綦詳，並經證人莊
      春蘭、劉進宜及丁○○於偵查及刑事案件審理中證述屬實
      ，且有報案三聯單、財團法人天主教靈醫會羅東聖母醫院
      （以下簡稱「羅東聖母醫院」）受理疑似家庭暴力事件驗
      傷診斷書、診斷證明書與現場照片各1紙存卷可稽（以上
      見警詢卷第8、10頁、93年度他字第401號偵查卷第26、35
      頁）存卷可證。被告雖辯稱原告於深夜掉落水泥製之溝渠
      內何以僅有疼痛但全身無傷云云。然原告於案發張日晚間
      11時50分即前往羅東聖母醫院驗傷，該院之受理疑似家庭
      暴力事件驗傷診斷書之診斷欄內已載明「頭部外傷、胸部
      挫傷」，亦於翌日開立之另一診斷證明書上載明「頭部外
      傷、胸部挫傷」，足認原告當時並非僅有身體疼痛，確實
      受有外傷，則被告辯稱原告全身無傷云云，顯非可採。至
      被告其餘辯稱原告既為護衛證人莊春蘭而遭被告毆打，但
      證人莊春蘭於原告住處庭院之中，原告何以於庭院外之溝
      渠旁遭被告毆打，及如原告遭被告毆打，何以攻擊一方之
      被告會退到庭院外之溝渠，及以原告之身形無法遭被告壓
      入溝渠內云云，衡諸常情，常人遭人毆打之後必有抵抗與
      逃跑之行為，則原告與被告兩人於混亂之中亦應有不規則
      之移動與拉扯情形，而原告所指事發處之庭院與溝渠相距
      不遠，亦在兩人合理活動範圍之內，被告並無具體證據而
      徒以此推論辯稱原告指訴不實，洵非可採。是原告主張遭
      被告毆打而受有傷害一節，堪信屬實。又原告既因被告之
      毆打受有疼痛及傷害，則其主張因此精神上感到痛苦，亦
      屬合理，故原告請求被告賠償精神慰撫金，應有理由。
（二）被告是否毀損原告所有之車牌號碼G3-8363號自用小客車
      ？
      原告主張被告以石頭丟擲而毀損其所有之車牌號碼G3─83
      63號之自用小客車後方擋風玻璃一節，業據原告於刑事案
      件之警詢、偵查、審理及本院審理中指訴綦詳，並經證人
      莊春蘭、丁○○證述在卷，且有汽車毀損照片1張（見警
      詢卷第10頁）附卷可稽，原告並於刑事案件審理中提出事
      發當晚照片3張（即93年度易字第481號刑事卷第120、121
      頁）存卷供參。被告雖辯稱：汽車擋風玻璃為強化玻璃，
      該車後方擋風玻璃破洞約兩個拳頭大小，但屬三角形，而
      非呈現同心圓狀發散示破裂，有違常情，應係原告或丁○
      ○自行以鈍器或鐵鎚擊破，以誣陷被告達成原告請求離婚
      之目的，而證人莊春蘭、丁○○早與被告不睦，其等就被
      告以石頭丟擲汽車之位置均不相同，證詞均不可採信云云
      。然由汽車毀損照片觀之，該車後側擋風玻璃確有兩處破
      洞，一呈圓形、一呈不規則多角形，面積非小，且圓形破
      洞四周有放射形裂痕，如以尖銳鈍器或鐵鎚毀損，破洞面
      積及碎裂痕跡應不至如此，堪信確為石頭等中型鈍物所致
      。如原告為請求離婚，僅需以上述傷害之事實即可請求，
      實無須以毀損自己車輛誣陷被告之方式為之，被告前揭所
      辯，均係以原告請求離婚而誣陷被告為立論，並無具體證
      據可證，實為其推測之詞，均不足採信。另證人莊春蘭既
      為被告之女，何以未迴護被告反為不利被告之證詞，益證
      原告主張非虛。又被告辯稱證人丁○○於刑事案件審理中
      證稱事發當時原告身上掛有照相機，被水淹後現已不能使
      用，但底片有洗出來，證人丁○○應將被毀損之照相機及
      底片提出為證云云。然原告已將其所拍攝之照片庭呈附卷
      供參（即93年度易字第481號刑事卷第120、121頁），足
      認被告當日確在現場，並無再提供底片及相機之必要，且
      該照片為原告所攝，應以原告所言為準，而原告於偵查中
      即已陳明當時係用手機照相等語（見93年度他字第401號
      卷第20頁），核與原告於本院審理中表示以手機照相等語
      相符（見本院94年8月2日言詞辯論筆錄），則該照片應係
      由原告以手機拍攝，被告請求證人丁○○提出毀損之相機
      及底片，即屬無據。惟縱原告未提出照片之存底，然該照
      片亦僅為認定當日被告在場之事實，此為被告所不否認，
      則該照片之存底提出與否，實與本件無直接關連，被告辯
      稱證人丁○○無法提出照片原本，可認照片不實及原告指
      訴不可採云云，亦屬無據。況本件被告涉嫌傷害及毀損部
      分，業據臺灣宜蘭地方法院檢察署檢察官以93年度偵字第
      3327號提起公訴，復經本院刑事庭以93年度易字第481號
      判決被告涉有傷害及毀損罪行，被告不服，以本件前揭相
      同抗辯事由提起上訴，經臺灣高等法院以94年度上易字第
      422號判決認定被告抗辯無理由而駁回上訴確定，均同本
      院之認定，則原告主張被告涉有前揭傷害及毀損之事實，
      應可採信，被告就此自應負侵權行為損害賠償責任。
（三）原請求被告賠償汽車毀損修理費用及精神慰撫金，有無
      理由？金額為何適當？
      按因故意或過失，不法侵害他人之權利者，負損害賠償責
      任，民法第184條第1項定有明文。另不法侵害他人之身體
      、健康者，被害人雖非財產上之損害，亦得請求賠償相當
      之金額，民法第195條同有明文。又按不法毀損他人之物
      者，被害人得請求賠償其物因毀損所減少之價值，民法第
      196條亦有明文。本院既認原告主張被告涉有傷害及毀損
      之行為為真實，爰就原告請求賠償之金額，分別審酌如下
      ：
 （1）身體傷害之精神慰撫金部分：
      查原告與被告雖為夫妻，惟雙方婚姻關係早生破綻，被告
      並曾因騷擾原告而經本院以93年度家護字第126號核發民
      事通常保護令在案，被告仍多次與原告接觸，並於本件毆
      打原告，且於犯後並無悔意，原告精神上自受有極大之痛
      苦。是本院斟酌本件發生情節、兩造之關係，及自稅務電
      子閘門查得兩造財產所得明細表，以及兩造所陳報且未爭
      執之經濟能力、身分及地位，並斟酌被告涉犯傷害及毀損
      罪部分已經刑事判決確定等一切情狀，認原告請求被告給
      付1,000,000元之精神慰撫金，實屬過高，應以160,000元
      為適當，逾此部分，即屬無據。
 （2）汽車毀損之賠償部分：
      原告就汽車毀損修復費用部分提出估價單1紙，主張支出
      修復費用為5,500元，此估價單為被告所不爭執，故原告
      請求被告賠償汽車毀損修復費用5,500元，為有理由。從
      而，原告請求被告賠償精神慰撫金及汽車毀損修復費用
      共計165,500元（160000＋5500＝165500），應屬有理。
五、綜上所述，原告基於侵權行為損害賠償請求權，於請求被告
    給付165,500元，及自起訴狀繕本送達被告翌日即94年2月4
    日起至清償日止，按年息百分之五計算之利息之範圍內，為
    有理由，應予准許，逾此範圍之請求，尚乏依據，應予駁回
    。
六、假執行之宣告：原告陳明願供擔保，聲請宣告假執行，於原
    告勝訴部分，經核尚無不合，爰酌定相當擔保金額准許之。
    至原告其餘假執行之聲請部分，因訴之駁回而失所依據，應
    予駁回。
七、本件事證已臻明確，兩造其餘攻擊防禦方法與舉證，核與判
    決基礎無影響，爰不逐一論述，附此敘明。
八、本件原告之訴一部有理由，一部無理由，依民事訴訟法第79
    條、390條第2項，判決如主文。
中　　華　　民　　國　  94　　年　　8　　 月　　17    日
　　　　　　　　　臺灣宜蘭地方法院民事庭
  　　　　　　　　　　法　官  郭顏毓
正本與原本無異。
如對本判決上訴須於判決送達後20日內向本院提出上訴狀 (須附
繕本)。
中　　華　　民　　國　　94　　年　　8 　　月　　22　　日
　　　　　　　　　    書記官  陳憲文
